臺灣新北地方法院刑事判決
111年度金簡上字第78號
上  訴  人  臺灣新北地方檢察署檢察官
被      告  周昭奇



上列上訴人因被告違反洗錢防制法等案件，不服本院於中華民國
111年3月17日所為111年度金簡字第172號第一審刑事簡易判決（
聲請簡易判決處刑案號：110年度偵緝字第3797號），提起上訴
，本院管轄之第二審合議庭判決如下：
    主  文
上訴駁回。
    事實及理由
一、本案經本院合議庭審理結果，認原審以被告周昭奇係犯刑法
    30條第1項前段、第339條第1項之幫助詐欺取財罪，處拘役4
    0日，如易科罰金，以新臺幣（下同）1千元折算1日，其認
    事用法均無違誤，量刑亦屬妥適，應予維持，除證據部分補
    充：被告周昭奇於本院準備程序時之供述外，餘均引用如附
    件第一審刑事簡易判決書記載之事實、證據及理由。
二、檢察官上訴意旨略以：原審未審酌被告將銀行帳戶交予他人
    使用，對於可能有不法資金出入帳戶及掩護非法交易所得應
    有認識，主觀上難謂無幫助洗錢之犯意，原審未論以幫助洗
    錢罪尚屬有誤。又被告迄今未與告訴人達成和解，告訴人未
    獲得任何彌補，原審僅量處拘役40日似嫌過輕，認事用法恐
    有不當，應予撤銷。
三、經查：
  ㈠按洗錢防制法所稱之「洗錢」行為，依第2條之規定，係指：
    意圖掩飾或隱匿特定犯罪所得來源，或使他人逃避刑事追
    訴，而移轉或變更特定犯罪所得；掩飾或隱匿特定犯罪所
    得之本質、來源、去向、所在、所有權、處分權或其他權益
    者；收受、持有或使用他人之特定犯罪所得。並於第14條
    、第15條規定其罰則，俾防範犯罪行為人藉製造資金流動軌
    跡斷點之手段，去化不法利得與犯罪間之聯結。申言之，洗
    錢防制法之立法目的，在於防範及制止因犯第3條所列之特
    定犯罪而取得或變得之財物或財產上利益及其之孳息，藉由
    包含處置（即將特定犯罪所得直接予以移轉或變更）、分層
    化（即以迂迴層轉、化整為零之多層化包裝方式，掩飾或隱
    匿特定犯罪所得）及整合（即收受、持有或使用他人之特定
    犯罪所得，使之回流至正常金融體系，而得以合法利用享受
    ）等各階段之洗錢行為，使其形式上轉換成為合法來源，以
    掩飾或切斷特定犯罪所得與犯罪之關聯性，而藉以逃避追訴
    、處罰。提供金融帳戶提款卡及密碼之行為人，因已將帳戶
    之提款卡及密碼等物件提供他人使用，失去對自己帳戶之實
    際管領權限，若無配合指示親自提款，即無收受、持有或使
    用特定犯罪所得之情形，且無積極之移轉或變更特定犯罪所
    得之行為，故非屬洗錢防制法第2條第1 款、第3款所稱之洗
    錢行為。洗錢防制法第2 條修正之立法說明第3點雖謂「…㈣
    提供帳戶以掩飾不法所得之去向，例如：販售帳戶予他人使
    用…」等語，似以販售帳戶為洗錢類型之一，然其僅係單純
    之舉例，並未說明何以與掩飾、隱匿之要件相當。而文義解
    釋為法律解釋之基礎，立法者之意思僅屬對構成要件文義之
    眾多解釋方法之一，仍須就法條文字之規範目的及保護利益
    具體分析。一般而言，洗錢防制法第2 條第2 款之掩飾、隱
    匿行為，目的在遮掩、粉飾、隱藏、切斷特定犯罪所得與特
    定犯罪間之關聯性，是此類洗錢行為須與欲掩飾、隱匿之特
    定犯罪所得間具有物理上接觸關係（事實接觸關係）。而提
    供金融帳戶提款卡及密碼供他人使用，嗣後被害人雖匯入款
    項，然此時之金流仍屬透明易查，在形式上無從合法化其所
    得來源，未造成金流斷點，尚不能達到掩飾或隱匿特定犯罪
    所得之來源、去向及所在之作用，須待款項遭提領後，始產
    生掩飾、隱匿之結果。故而，行為人提供金融帳戶提款卡及
    密碼，若無參與後續之提款行為，即非洗錢防制法第2條第2
    款所指洗錢行為，無從成立一般洗錢罪之直接正犯。惟若提
    供帳戶之行為人主觀上認識其帳戶可能作為收受、提領特定
    犯罪所得使用，他人提領後會產生遮斷資金流動軌跡以逃避
    國家追訴、處罰之效果，仍基於幫助之犯意而提供，亦可能
    成立一般洗錢罪之幫助犯（最高法院108年度台上大字第310
    1號刑事裁定意旨參照）。
  ㈡經查，本案告訴人受詐欺後，雖有將款項匯入被告本案帳戶
    內，而後遭人提領，惟公訴人並未舉證證明被告有參與提領
    詐欺贓款、轉交詐欺集團上游等洗錢行為，依上揭說明，自
    不得論以一般洗錢罪之正犯。又被告於本院準備程序時辯稱
    其帳戶資料係遺失等語（見本院簡上卷第74頁），並未具體
    陳述其交付上開金融帳戶資料予不詳詐欺集團成員之經過，
    卷內亦查無證據可資證明被告於交付帳戶資料時，對於本案
    詐欺集團成員之分工、使用帳戶之方式、將由車手提領贓款
    及轉交詐欺集團上游之過程有所了解、認識或預見，尚難遽
    以論斷被告主觀上知悉其交付帳戶之行為，會產生遮斷資金
    流動軌跡以逃避國家追訴、處罰之效果，自不得率以一般洗
    錢罪之幫助犯相繩。
  ㈢末按量刑之輕重，係事實審法院得依職權自由裁量之事項，
    茍已斟酌刑法第57條各款所列情狀而未逾越法定刑度，則不
    得遽指為違法；又關於刑之量定，係實體法上賦予法院得為
    自由裁量之事項，倘未逾越法律所規定之範圍，或濫用其權
    限，即不得任意指為違法；又刑罰之量定屬法院自由裁量之
    職權行使，但仍應審酌刑法第57條所列各款事由及一切情狀
    ，為酌量輕重之標準，並非漫無限制，在同一犯罪事實與情
    節，如別無其他加重或減輕之原因，下級法院量定之刑，亦
    無過重或失輕之不當情形，則上級法院對於下級法院之職權
    行使，原則上應予尊重（最高法院72年台上字第6696號、75
    年台上7033號判例、85年度台上字第2446號判決參照）。原
    審判決認被告所犯為刑法第30條第1項、第339條第1項之
    幫助詐欺取財罪，並以行為人之責任為基礎，審酌被告提供
    金融機構帳戶予他人作為犯罪之用，造成偵查犯罪之困難，
    並使幕後犯罪人得以逍遙法外，危害社會治安，所為實不足
    取，兼衡其所具之智識程度（見本院卷附個人戶籍資料）、
    前科素行、犯罪動機、目的、手段、告訴人所受之損害程度
    、迄今未與告訴人成立和解賠償損害及被告犯後態度等一切
    情狀，而判處拘役40日，並諭知易科罰金之折算標準，是原
    審於量刑時，已具體斟酌被告之素行、智識程度、犯罪動機
    、目的、手段、告訴人所受財產損害、被告之犯後態度、告
    訴人自案發迄今未獲賠償等一切情狀，並無漏未審酌之情形
    ，是原審既已詳酌刑法第57條各款所列情形，並具體說明量
    刑之理由，亦無逾法定刑度，或濫用裁量權致違反比例原則
    之情事，其量刑應屬允洽，檢察官上訴為無理由，應予駁回
    。
據上論斷，應依刑事訴訟法第455條之1第1項、第3項、第368 條
、第373條，判決如主文。
本案經檢察官何皓元聲請簡易判決處刑，由檢察官秦嘉瑋、朱曉
群於本審到庭執行職務。　　
中　　華　　民　　國　　111 　年　　10　　月　　 4　　日
                  刑事第十二庭  審判長法  官  陳正偉
　　　　　　　　　
　　　　　　　　　                    法  官  陳志峯
                                     
　　　　　　　　　　　　　　　　　　　法  官  鄭淳予
以上正本核與原本無異。
本件不得上訴。
                                      書記官  汪承翰
中　　華　　民　　國　　111 　年　　10　　月　　 4　　日
附件
臺灣新北地方法院刑事簡易判決
111年度金簡字第172號
聲  請  人  臺灣新北地方檢察署檢察官
被      告  周昭奇

上列被告因洗錢防制法等案件，經檢察官聲請以簡易判決處刑（
110年度偵緝字第3797號），本院判決如下：
    主  文
周昭奇幫助意圖為自己不法之所有，以詐術使人將本人之物交付
，處拘役肆拾日，如易科罰金，以新臺幣壹仟元折算壹日。
    事實及理由
一、本件犯罪事實及證據，除犯罪事實一第8行刪除「及洗錢」
    等字；證據並所犯法條欄一、㈠第3行前段補充告訴人提供之
    證據為「及華南商業銀行取款憑條、存摺內頁明細」外，其
    餘均引用如附件檢察官聲請簡易判決處刑書之記載。
二、按刑法上之幫助犯，係對於犯罪與正犯有共同之認識，以幫
    助之意思，對於正犯資以助力，而未參與實施犯罪之行為者
    而言。被告單純以提供金融帳戶之存摺、提款卡、密碼等帳
    戶資料之構成要件以外行為，幫助不詳詐欺集團得以遂行詐
    欺取財之犯行，並不等同於向告訴人施以欺罔之詐術行為，
    且亦無證據證明被告有參與詐欺取財犯行之構成要件行為，
    是被告所為應僅止於幫助。是核被告所為，係犯刑法第30條
    第1項前段、第339條第1項之幫助詐欺取財罪。再被告幫助
    他人犯上開詐欺取財罪，為幫助犯，爰依刑法第30條第2項
    之規定，按正犯之刑減輕之。另最高法院刑事大法庭於109
    年12月16日雖以108年度台上大字第3101號裁定認以：行為
    人提供金融帳戶提款卡及密碼予不認識之人，非屬洗錢防制
    法第2條所稱之洗錢行為，不成立同法第14條第1項一般洗錢
    罪之正犯；如行為人主觀上認識該帳戶可能作為收受及提領
    特定犯罪所得使用，他人提領後即產生遮斷資金流動軌跡以
    逃避國家追訴、處罰之效果，仍基於幫助之犯意而提供，應
    論以幫助犯同法第14條第1項之一般洗錢罪。是本案被告提
    供金融帳戶資料予年籍不詳之人，非屬洗錢行為，不構成一
    般洗錢罪之正犯，又依卷附證據，被告否認犯行，考量後續
    詐騙集團成員提領詐欺款項之方式多樣，是否會構成金流斷
    點即屬未必，縱客觀上符合洗錢行為之概念，則被告主觀上
    是否認識其所提供之帳戶可能作為收受並提領特定犯罪所得
    使用，而產生掩飾或隱匿特定犯罪所得之來源、去向或所在
    之結果？亦非當然，查依本案被告銀行帳戶交易明細可知告
    訴人匯入款項，固因不詳詐騙成員以ATM提領方式提取而似
    造成金流斷點，然被告對不詳詐騙成員後續提款方式及是否
    會造成金流斷點乙事是否有所認識，依卷內證據，並無從佐
    證確認其主觀犯意，依罪證有疑，利於被告之證據法則，即
    不得遽為不利被告之認定，而認被告主觀上認識其帳戶於詐
    欺犯罪既遂後產生遮斷資金流動軌跡以逃避國家追訴、處罰
    之效果，是被告主觀上不具備幫助洗錢之犯意，難認構成幫
    助犯洗錢防制法第14條第1項之一般洗錢罪，聲請意旨遽認
    被告主觀上具有洗錢罪之幫助犯意，並未充分舉證供本院查
    核，尚嫌速斷，是聲請意旨認被告所為同時涉及幫助洗錢罪
    嫌且與被告所涉幫助詐欺取財罪具想像競合關係而從重論幫
    助洗錢罪，尚屬不能證明，自不另為無罪之諭知，附此敘明
    。
三、爰以行為人之責任為基礎，並審酌被告提供金融機構帳戶予
    他人作為犯罪之用，造成偵查犯罪之困難，並使幕後犯罪人
    得以逍遙法外，危害社會治安，所為實不足取，兼衡其所具
    之智識程度（見本院卷附個人戶籍資料）、前科素行、犯罪
    動機、目的、手段、告訴人所受之損害程度、迄今未與告訴
    人成立和解賠償損害及被告犯後態度等一切情狀，量處如主
    文所示之刑，並諭知易科罰金之折算標準，以資懲儆。
四、依刑事訴訟法第449條第1項前段、第3項、第454條第2項，
    刑法第339條第1項、第30條第1項前段、第2項、第41條第1
    項前段，刑法施行法第1條之1，逕以簡易判決處刑如主文。
五、如不服本件判決，得自收受送達之日起20日內向本院提出上
    訴狀，上訴於本院第二審合議庭（須附繕本）。
本案經檢察官何皓元聲請以簡易判決處刑。
中    華    民    國   111    年    3     月    17    日
                     刑事第二十六庭   法  官  徐蘭萍
上列正本證明與原本無異。
                                      書記官　吳宜遙
中　　華　　民　　國　　111 　年　　3 　　月　　18　　日
附錄本案論罪科刑法條全文：
中華民國刑法第339條
意圖為自己或第三人不法之所有，以詐術使人將本人或第三人之
物交付者，處五年以下有期徒刑、拘役或科或併科五十萬元以下
罰金。
以前項方法得財產上不法之利益或使第三人得之者，亦同。
前二項之未遂犯罰之。
附件：
臺灣新北地方檢察署檢察官聲請簡易判決處刑書
                                    110年度偵緝字第379號
　　被　　　告　周昭奇　男　31歲（民國00年0月0日生）
　　　　　　　　　　　　住○○市○○區○○路0段00巷0弄00
　　　　　　　　　　　　  號6樓
　　　　　　　　　　　　國民身分證統一編號：Z000000000號
上列被告因詐欺案件，業經偵查終結，認為宜聲請以簡易判決處
刑，茲將犯罪事實及證據並所犯法條分敘如下：
        犯罪事實
一、周昭奇依其智識及生活經驗，足以預見將金融機構帳戶之存
    摺、提款卡及密碼提供他人使用，因帳戶所有人名義與實際
    使用者不同，使用者即可藉此躲避員警追查，作為詐欺取財
    之犯罪工具，且依目前對於金融機構帳戶之申請規定甚為便
    利，如係基於正當用途而有使用帳戶之需用，以自己名義申
    請辦理即可，並無使用他人帳戶以掩飾資金流向之必要，雖
    對於提供帳戶無引發他人萌生犯罪之確信，但仍以縱若有人
    持以犯罪，亦無違反其本意之幫助詐欺之不確定故意及洗錢
    之犯意，於109年6月9日前某不詳時、地，將其申辦之華南
    商業銀行帳號000-000000000000號帳戶（下稱本案華南帳戶
　　）之存摺、提款卡、密碼提供予某詐欺集團成年成員，而容
    認他人使用上開帳戶遂行詐欺取財之犯行。嗣該詐欺集團成
    員取得本案華南帳戶後，即共同意圖為自己不法所有而基於
    詐欺取財之犯意聯絡，先於109年5月初某時許，透過網路交
    友結識周寶生並以通訊軟體WECHAT（下稱微信）聯繫，以假
    交往之方式取信周寶生後，嗣於同年6月8日10時17分許透過
    其他冒充為外交人員之人傳微信訊息向周寶生佯稱：有周寶
    生在敘利亞之包裹要透過外交人員帶過來，但要支付7萬元
    費用云云，致周寶生陷於錯誤，於翌（9）日12時45分許在
    新竹縣竹北市縣○○路000號華南商業銀行竹北分行臨櫃匯款7
    萬元至本案華南帳戶內，旋遭提領一空。
二、案經周寶生訴由新北市政府警察局林口分局報告偵辦。
　　　　證據並所犯法條
一、訊據被告周昭奇固坦承申請本案華南帳戶等情，然矢口否認
    有何不法犯行，辯稱：上開帳戶之存摺及提款卡與其名下其
    他銀行帳號一起遭竊，而存摺、提款卡之密碼寫在存摺上，
    發現後有去派出所報案，也有掛失全部帳號等語，經查：
  ㈠告訴人周寶生受如前開詐術詐騙而匯款至本案華南帳戶等節
　　，業據告訴人於警詢時指述綦詳，並有告訴人提供之LINE對
    話紀錄翻拍照片、本案華南帳戶交易明細各1份在卷可佐，則
    本案華南帳戶供他人使用並詐取財物乙節，應堪認定。
  ㈡被告雖以前詞置辯，然衡諸常理，詐騙集團成員既知曉須利用
    他人之帳戶以逃避偵查機關之追查，當亦知社會上一般正常
    之人如帳戶存摺、提款卡、印鑑等物品遭竊或遺失，為防止
    拾得或竊得之人盜領其存款或作為不法使用而徒增訟累，必於發
    現後立即報警或向金融機構辦理掛失止付，在此種情形下，如
    仍以該帳戶作為犯罪工具，則在其等向他人詐騙，並誘使被
    害人將款項匯入該帳戶後，極有可能因帳戶所有人掛失止付
    而無法提領，致使先前大費周章從事之詐欺犯罪行為，日後卻
    無法獲得任何利益。從而，此種詐欺集團使用人頭帳戶犯罪之
    類型，為確保所使用之帳戶不被停用，致使詐騙所得金額遭凍
    結，通常均係使用以金錢收購或來路明確之帳戶，以便其等能自
    由使用該等帳戶進行提款、轉帳等動作
　　，則被告上開辯詞，顯與常理不符，礙難採信。而被告於偵
    查中自承案發前、後有在網路銀行看到不明款項匯入之紀錄
    等語，且改稱並未掛失任何名下銀行帳號等語，雖其曾於10
    9年6月17日前往新北市政府警察局海山分局文聖派出所報案
    稱存摺、提款卡及印章遺失，有該所受理案件登記表1紙可
    佐，然觀諸前開本案華南帳戶交易明細，係於109年6月4日
    起至同年月9日期間即有多筆不明款項匯入並遭提領，則被
    告是否真係因發現遭竊始前往報案，亦有可疑，從而足認被
    告將本案華南帳戶提供予詐欺集團成員使用，致該詐欺集團
    成員遂行詐欺取財之事，其具有幫助詐欺取財犯行之不確定故
    意與行為甚明，其犯嫌洵堪認定。
二、按被告以幫助詐欺取財、洗錢之意思，參與詐欺取財罪、洗
    錢構成要件以外之行為，核係犯刑法第339條第1項之詐欺取
    財及洗錢防制法第2條、第14條第1項之洗錢等罪嫌，且為幫
    助犯，請依同法第30條第2項規定，按正犯之刑減輕之。被
    告以一行為觸犯前揭二罪名，請從一重處斷。
三、依刑事訴訟法第451條第1項聲請逕以簡易判決處刑。
　　此　致
臺灣新北地方法院
中　　華　　民　　國　 111　　年　　2 　　月　　25　　日
　　　　　　　　　　　　　　　檢　察　官　何皓元